臺灣臺南地方法院民事裁定　　　　　　 100年度監宣字第39號
聲　請　人　李素靜
上列聲請人聲請監護宣告事件，本院裁定如下：
    主      文
宣告陳俊銘（男、民國○○年○月○日生、身分證統一編號：Ｚ00000
0000號）為受監護宣告之人。
選定李素靜（女、民國○○年○月○○日生、身分證統一編號：Ｚ0000
00000號）為受監護宣告之人之監護人。
指定陳俊豪（男、民國○○年○○月○○日生、身分證統一編號：Ｚ000
000000號）為會同開具財產清冊之人。
聲請程序費用新臺幣壹仟元由受監護宣告之人陳俊銘負擔。
    理      由
一、本件聲請意旨略以：聲請人李素靜係陳俊銘之母，陳俊銘於
    民國99年9月28日因意外跌摔傷，致不能為意思表示或受意
    識表示，或不能辨識其意思表示之效果。為此，聲請人爰依
    法聲請鈞院對陳俊銘為監護之宣告，並請求鈞院選任聲請人
    李素靜擔任陳俊銘之監護人，指定陳俊豪擔任會同開具財產
    清冊之人等語。
二、按對於因精神障礙或其他心智缺陷，致不能為意思表示或受
    意思表示，或不能辨識其意思表示之效果者，法院得因本人
    、配偶、四親等內之親屬、最近一年有同居事實之其他親屬
    、檢察官、主管機關或社會福利機構之聲請，為監護之宣告
    ，民法第14條第1項定有明文。經查：
（一）聲請人為陳俊銘之母，此有聲請人提出之戶籍謄本在卷可
      佐，依上開規定，本件聲請人聲請本院對陳俊銘為監護之
      宣告，自屬有據。
（二）再者，陳俊銘目前為極重度植物人之事實，業據聲請人提
      出中華民國身心障礙手冊影本1件、成功大學醫學院附設
      醫院診斷證明書1件為憑，復經鑑定人即行政院衛生署臺
      南醫院顏嘉男醫師鑑定結果略以：「【生活狀況及現在身
      心狀態（含檢查結果）】1.身體狀態：個案意識呈木僵狀
      態，注意力不佳，無語言表達及理解能力。個人衛生及自
      我照顧需他人完全協助，目前四肢癱瘓，無行動能力。2.
      精神狀態：個案認知功能嚴重受損，判斷力，定向感，記
      憶力，抽象思考能力及計算能力有明顯障礙。3.日常生活
      狀況：(甲)日常生活自理情形：自我清潔需他人協助。(乙)經
      濟活動能力（包括管理處分自己財產之能力）：需完全仰
      賴他人協助。(丙)社會性：無。【結論】陳員為一器質性精
      神病之個案，認知功能，語言能力及現實判斷力有明顯障
      礙，為意思表示或受意思表示或辨識其意思表示效果之能
      力完全不能，管理處分自己財產須完全仰賴他人協助，預
      後不佳，且回復之可能性低。【鑑定判定】基於受鑑定人
      有腦病變之其他心智缺陷，致不能為意思表示或受意思表
      示、不能辨識其意思表示之效果，且接受治療後回復可能
      性甚低，因而不能管理自己財產。」等情，此有本院100
      年3月23日監護宣告訊問筆錄及臺南醫院精神鑑定報告書
      各1份在卷可稽。
（三）基上，顯見依陳俊銘之現況，已因心智缺陷致不能為意思
      表示或受意思表示、不能辨識其意思表示之效果，核與民
      法第14條第1項得為監護之宣告之規定相符，故聲請人聲
      請對陳俊銘為監護之宣告為有理由，應予准許，爰裁定如
      主文第1項所示。
三、復按法院為監護之宣告時，應依職權就配偶、四親等內之親
    屬、最近一年有同居事實之其他親屬、主管機關、社會福利
    機構或其他適當之人選定一人或數人為監護人，並同時指定
    會同開具財產清冊之人；法院為前項選定及指定前，得命主
    管機關或社會福利機構進行訪視，提出調查報告及建議，監
    護之聲請人或利害關係人亦得提出相關資料或證據，供法院
    斟酌；法院選定監護人時，應依受監護宣告之人之最佳利益
    ，優先考量受監護宣告之人之意見，審酌一切情狀，並注意
    下列事項：(一)受監護宣告之人之身心狀態與生活及財產狀況
    。(二)受監護宣告之人與其配偶、子女或其他共同生活之人間
    之情感狀況。(三)監護人之職業、經歷、意見及其與受監護宣
    告之人之利害關係。(四)法人為監護人時，其事業之種類與內
    容，法人及其代表人與受監護宣告之人之利害關係。民法第
    1111條、第1111條之1定有明文。經查：
（一）本件受監護宣告之人陳俊銘未婚，目前親屬有其母即聲請
      人李素靜、父陳宜炤、兄陳俊豪、妹陳芝蘭、叔陳宜琨等
      共5人一節，業據聲請人提出親屬系統表及戶籍謄本等資
      料在卷可佐，本院審之受監護宣告之人之監護較為特殊，
      除監護人負有護養療治受監護宣告人之義務，且監護人其
      工作須時常為之，故需具有相當體力等客觀當條件才能盡
      其義務，稽之本件受監護宣告之人陳俊銘之母即聲請人李
      素靜、父陳宜炤、兄陳俊豪、妹陳芝蘭、叔陳宜琨等5人
      共同決議，推舉由聲請人李素靜任受監護宣告之人陳俊銘
      之監護人，此有親屬團體會議推定監護人說明書、親屬團
      體會議紀錄各1件在卷可稽，本院綜參上情，認由聲請人
      李素靜擔任受監護宣告之人陳俊銘之監護人，最能符合受
      監護宣告之人之最佳利益，爰選定聲請人李素靜為監護人
      。
（二）另揆諸民法第1111條第1項法院指定會同監護人開具財產
      清冊之人之立法理由，係為在選定監護人時，應同時指定
      會同開具財產清冊之人，以實施監督之目的，準此，本院
      既已選定聲請人李素靜為受監護宣告之人陳俊銘之監護人
      ，自有依上揭規定指定會同開具財產清冊之人之必要。本
      院審之受監護宣告之人陳俊銘之母即聲請人李素靜、父陳
      宜炤、兄陳俊豪、妹陳芝蘭、叔陳宜琨共5人共同決議，
      推舉由陳俊豪擔任本件會同開具財產清冊之人，此有親屬
      團體會議推定監護人說明書、親屬團體會議紀錄各1件在
      卷可稽，衡情陳俊豪為受監護宣告之人陳俊銘之兄，經指
      定為本件會同開具財產清冊之人後，應會本於受監護宣告
      之人陳俊銘之最佳利益，與監護人共同開具財產清冊。從
      而，爰依民法第1111條第1項規定，指定陳俊豪為本件監
      護宣告事件之會同開具財產清冊之人，以利本件監護事宜
      之執行。
四、依民事訴訟法第608條第1項，裁定如主文。
中    華    民    國   100    年    3     月    24    日
                  家事法庭法  官  楊佳祥
以上正本係照原本作成。
如不服本裁定關於選定監護人及指定會同開具財產清冊之人等部
分，應於送達後十日內向本院提出抗告狀，並繳納抗告費新臺幣
1,000元；其餘關於宣告監護之部分，不得抗告。
中    華    民    國   100    年    3     月    24    日
                          書記官  葉芳如